臺灣桃園地方法院民事判決　　　九十三年度重訴字第二七九號
原　　　告　丁○○
　　　　　　丙○○
　　　　　　乙○○○
　　　　　　甲○○
共　　　同
訴訟代理人　紀亙彥　　律師
複　代理人　鈕則慧　　律師
被　　　告　戊○○○
訴訟代理人　己○○
被　　　告　辛○○
上列當事人間請求拆屋還地事件，於民國九十四年十一月二十二
日言詞辯論終結，本院判決如下：
    主      文
被告戊○○○應將坐落於桃園縣八德市○○段第四Ｏ四號土地上
之附圖編號E2所示建物（即門牌號碼桃園縣八德市○○街七巷七
號，面積五十五點二四平方公尺）拆除後，返還予原告及其共有
人全體。
被告辛○○應將坐落於桃園縣八德市○○段第四Ｏ四號土地上之
附圖編號Ｆ所示建物（即門牌號碼桃園縣八德市○○街七巷九號
，面積四十九點四四平方公尺）拆除後，返還予原告及其共有人
全體。
本判決第一項、第二項之履行期間為捌個月。
訴訟費用由被告各負擔貳分之壹。
本判決第一項、第二項，於原告分別為被告提供新臺幣肆拾伍萬
元（戊○○○）、肆拾萬元（辛○○）之擔保後得假執行；但被
告戊○○○於假執行程序實施前，得以新臺幣壹佰萬元為原告供
擔保後，免為假執行。
    事      實
壹、原告方面：
一、聲明：
（一）被告戊○○○應將坐落於桃園縣八德市○○段第四０四號
      土地（下稱系爭土地）上之附圖編號E2所示建物（即門牌
      號碼桃園縣八德市○○街七巷七號，面積五十五點二四平
      方公尺）拆除後，返還予原告及其共有人全體。
（二）被告辛○○應將系爭土地上之附圖編號Ｆ所示建物（即門
      牌號碼桃園縣八德市○○街七巷九號，面積四十九點四四
      平方公尺）拆除後，返還予原告及其共有人全體。
（三）願供擔保請准宣告假執行。
二、陳述：
（一）原告為系爭土地共有人，詎被告未經原告同意，竟各自無
      權占用原告共有之系爭土地（占用人及所占用之位置、建
      物門牌號碼與面積，各詳如附表一所示，至於建物之建築
      構造及層數，各詳如附圖所示），爰依民法第八百二十一
      條及同法第七百六十七條規定，請求被告分別拆除如附表
      一及附圖所示之各該建物，並將土地返還予原告及全體共
      有人。
（二）對被告抗辯之陳述：
      原告並未從祭祀公業黃文忠或呂丙申處取得系爭土地應有
      部分，縱如被告所述，祭祀公業黃文忠當時僅為系爭土地
      共有人之一，其租約不能拘束其他共有人。
三、證據：提出土地登記謄本（全部）、地價謄本各四份、土地
    登記簿謄本三份為證。
貳、被告戊○○○方面：
一、聲明：
（一）原告之訴駁回。
（二）如受不利之判決，願供擔保請准宣告免為假執行。
二、陳述：
    如附圖標示E2之建物是伊於民國六十七年八月二十四日向訴
    外人庚○○所購買，現由伊使用，訴外人庚○○在興建該建
    物前，於五十九年三月二十三日向當時土地共有人呂丙申購
    買土地，並與原告丁○○之前手即當時土地共有人祭祀公業
    黃文忠之管理人黃茂炎租賃土地，故伊與原告丁○○應繼受
    庚○○與祭祀公業黃文忠之租賃關係，伊並非無權占有。
三、證據：提出建築改良物買賣所有權移轉契約書、土地買賣契
    約書影本各乙份、收據影本二份、土地登記簿謄本乙份為證
    。
參、被告辛○○方面：
一、聲明：駁回原告之訴。
二、陳述：
    如附圖標示Ｆ之建物為伊向訴外人呂丙申購買土地的使用權
    後自建自用，且當時土地共有人祭祀公業黃文忠之管理人黃
    茂炎也有向伊收取地價稅，依買賣不破租賃，伊使用土地有
    正當權源。
三、證據：收據影本二份、土地使用權賣買契約書及房屋稅籍證
    明書影本、土地登記簿謄本各乙份為證。
肆、本院依職權勘驗現場，並囑託桃園縣八德地政事務所派員會
    同測量，製有勘驗筆錄及複丈成果圖。
    理      由
一、原告主張坐落於桃園縣八德市○○段第四Ｏ四號土地為渠等
    與訴外人呂松淋所有。詎被告二人未經原告同意，竟各自無
    權占有使用原告共有之土地（占用人及所占用之位置、建物
    門牌號碼與面積，各詳如附表一所示，至於建物之建築構造
    及層數，各詳如附圖所示），爰依民法第八百二十一條及同
    法第七百六十七條規定，請求被告分別拆除如附表一及附圖
    所示之各該建物，並將土地返還與原告及其共有人全體等語
    。
二、被告戊○○○則以附圖標示E2之建物是伊於六十七年八月二
    十四日向訴外人庚○○所購買，現由伊使用，訴外人庚○○
    在興建該建物前，於五十九年三月二十三日向當時土地共有
    人呂丙申購買土地，並與原告丁○○之前手即當時土地共有
    人祭祀公業黃文忠之管理人黃茂炎租賃土地，故伊與原告丁○○應繼受庚○○與祭祀公業黃文忠之租賃關係，伊並非無
    權占有等語；被告辛○○則以附圖標示Ｆ之建物為伊向訴外
    人呂丙申購買土地的使用權後自建自用，且當時土地共有人
    祭祀公業黃文忠之管理人黃茂炎也有向伊收取地價稅，依買
    賣不破租賃，伊使用土地有正當權源等語資為抗辯。
三、本件坐落桃園縣八德市○○段第四Ｏ四號土地，為原告及訴
    外人呂松淋所共有；又被告辛○○於系爭土地上興建未經保
    存登記之附圖編號Ｆ建物，並占有使用迄今；而被告戊○○○則係自他人購買坐落於上開系爭土地上未經保存登記之附
    圖編號E2建物，並取得占有使用迄今等情，業據原告指述綦
    詳，並為被告辛○○及被告戊○○○之訴訟代理人己○○於
    本院審理時所自承屬實，是以上開情節，自堪信為真實。此
    外，被告辛○○、戊○○○現所使用之建物，分別占用系爭
    土地之事實，經本院會同原告於九十四年三月十日現場履勘
    ，並囑請桃園縣八德地政事務所人員於是日實施測量結果，
    附圖編號E2、Ｆ建物占用系爭土地之面積各如附表一編號一
    、二所示乙節，復有桃園縣八德地政事務所以九十四年七月
    五日測法字第0940002900號函所檢送之土地複丈成果圖在卷
    可稽。
四、原告主張被告二人占有使用系爭土地，為無權占有等語，雖
    為被告所否認，並以理由欄貳之二所載等語置辯，惟查：按
    債之關係係特定人間得請求特定人為給付之法律關係，亦即
    債之關係具有相對性，除法律設有如民法第四百二十五條買
    賣不破租賃之類之規定外，不得對抗非承受該法律關係之人
    ，此與物權之具有對世性，得以對抗任何人之情形不同。茲
    暫不論被告二人與祭祀公業黃文忠間是否原有租賃關係存在
    ，縱然屬實，惟依兩造所提出之系爭土地登記謄本觀之，原
    告丁○○現就系爭土地所持有之應有部分為三二三九三分之
    三一六一三，其中僅有部分應有部分係自祭祀公業黃文忠處
    輾轉取得，則原告丁○○是否因其所持有之部分應有部分係
    繼受自祭祀公業黃文忠，既不得對被告二人主張無權占有，
    已不無疑義；再者，退步言之，縱認原告丁○○不得對被告
    二人主張無權占有，惟原告乙○○○、丙○○及甲○○現就
    系爭土地之應有部分，係分別輾轉自訴外人楊日、楊清夫、
    楊清茂及楊清盛處取得（即訴外人楊日等四人取於六十九年
    二月六日以買賣原因將渠等就系爭土地應有部分合計四八Ｏ
    之六移轉登記予訴外人鄭宗信，鄭某復於六十九年十二月五
    日再以買賣原因將上開應有部分分別移轉登記予訴外人官趙
    妹、王萬得後，再分別由乙○○○、丙○○及甲○○繼承
    取得），均與祭祀公業黃文忠無涉，則原告乙○○○等三人
    自無受被告二人所主張之法律關係拘束之理，是以被告執此
    主張有權占有云云，要屬無據。
五、按所有人對於無權占有者，得請求返還之；對於妨害其所有
    權者，得請求除去之；又各共有人對於第三人，得就共有物
    之全部，為本於所有權之請求。但回復共有物之請求，僅得
    為共有人全體之利益為之，民法第七百六十七條、第八百二
    十一條分別定有明文；另房屋之拆除為一種事實上之處分行
    為，須有事實上之處分權者，始有拆除之權限，而未經保存
    登記建物之讓與，雖因不能為移轉登記而不能為不動產所有
    權之讓與，但受讓人與讓與人間如無相反之約定，應認為讓
    與人已將該建物之事實上處分權讓與受讓人，是以請求他人
    拆除未經保存登記房屋者，不以該房屋原始取得之所有權人
    為限，亦得以就建物有事實上處分權人為請求對象。本件被
    告辛○○未經土地所有權人之同意於系爭土地上興建附圖編
    號Ｆ建物，並占有使用上開建物迄今，為無權占有人，自無
    疑義；而被告戊○○○自他人處購買坐落於上開系爭土地上
    未經保存登記之附圖編號E2建物，並取得占有使用該建物迄
    今，堪認其就該編號E2建物亦取得事實上之處分權，從而原
    告為自己及全體共有人之利益，本於所有物返還請求權及除
    去侵害請求權之關係，為請求被告二人應分別將坐落於系爭
    土地上之建物拆除後，將系爭土地分別返還原告及其他共有
    人，為有理由，應予准許判命如主文第一項、第二項所示。
六、本判決所命之被告二人拆除建物及返還系爭土地部分之給付
    ，依其性質非長期間不能履行，本院認渠等義務履行期間應
    以八個月為適當。又本件原告勝訴部分，原告及被告戊○○○均陳明願供擔保請准宣告為假執行，經核並無不當，爰分
    別酌定相當之擔保金額准許之。另本件事證已臻明確，兩造
    其餘攻擊防禦方法，核與本案事實及判決結果不生影響，爰
    不予一一審究，併此敘明。
據上論結，本件原告之訴為有理由。依民事訴訟法第三百九十六
條、第七十八條、第三百九十條第二項、第三百九十二條，判決
如主文。
中 　華 　民 　國　 九十四 　 年　 十二 　月　  六  　日
                          民事第二庭  法  官  石有為
以上正本係照原本作成
如對本判決上訴，須於判決送達後廿日內向本院提出上訴狀
                                    書記官  黃棟楠
中 　華 　民 　國　 九十四 　 年　 十二 　月　  六  　日
┌───────────────────────────────┐
│93年度重訴字第279號附表一：                                   │
│原告主張被告各自占用坐落桃園縣八德市○○段第404號土地情況。   │
├─┬──┬───┬─────┬─────────┬──────┤
│項│附圖│坐  落│ 占用面積 │  門  牌  號  碼  │  占 用 人  │
│次│標示│地  號│(平方公尺)│  (桃園縣八德市)  │            │
├─┼──┼───┼─────┼─────────┼──────┤
│１│E2  │404   │ 55.24    │民生街7巷7號      │被告戊○○○│
├─┼──┼───┼─────┼─────────┼──────┤
│２│Ｆ  │404   │ 49.44    │民生街7巷9號      │被告辛○○  │
└─┴──┴───┴─────┴─────────┴──────┘
